臺灣高等法院臺中分院民事裁定
111年度抗字第431號
抗  告  人  黃穹允  


相  對  人  林孟儀  
上列抗告人因與相對人間聲請撤銷支付命令確定證明書事件，對
於中華民國111年8月30日臺灣彰化地方法院111年度事聲字第13
號所為裁定提起抗告，本院裁定如下：
    主  文
原裁定廢棄。
原法院於民國111年2月23日所核發111年度司促字第406號支付命
令確定證明書應予撤銷。 
抗告訴訟費用由相對人負擔。
    理  由
一、抗告人於原法院聲請意旨暨抗告意旨略以：相對人對伊聲請
    支付命令，經原法院於民國111年1月13日核發111年度司促
    字第406號支付命令（下稱系爭支付命令），並於111年2月2
    3日核發確定證明書（下稱系爭確定證明書）。惟系爭支付
    命令係送達伊當時之戶籍地址「彰化縣○○市○○里○○街00號」
    （下稱彰化址），亦即伊之前與前妻即相對人胞妹林怡禎共
    同居住之地址。然伊於110年12月7日與林怡禎離婚後，已搬
    離彰化址，實際居住地址為「臺中市○區○○路0段00○0號」（
    下稱臺中址），有林怡禎對伊提出妨害自由等告訴之臺灣彰
    化地方檢察署（下稱彰化地檢署）檢察官111年度偵字第469
    5號（下稱4695號偵案）不起訴處分書等可稽。且伊至遲於1
    11年1月13日以前，即已將伊所有私人物品自彰化址遷出完
    畢，亦有伊與林怡禎之LINE對話紀錄、伊對林怡禎及其家人
    提出妨害自由告訴之彰化地檢署檢察官111年度偵字第11660
    號（下稱11660號偵案）不起訴處分書等可參。是以，系爭
    支付命令送達彰化址時，伊主觀上已無以彰化址為住所之意
    思，客觀上亦無居處於該址之事實，系爭支付命令並未合法
    送達予伊，難認已確定，原法院核發系爭確定證明書，容有
    違誤，伊自得聲請撤銷之，乃原裁定駁回伊之聲請，亦有違
    誤。爰請求廢棄原裁定，撤銷系爭確定證明書。
二、按發支付命令後，三個月內不能送達於債務人者，其命令失
    其效力，民事訴訟法第515條第1項定有明文。又法院誤認未
    確定之裁判為確定，而依聲請付與確定證明書者，不生該裁
    判已確定之效力（最高法院105年度台抗字第174號裁定意旨
    參照）。復按送達於應受送達人之住居所、事務所或營業所
    行之，民事訴訟法第136條第1項前段定有明文。再按依一定
    事實足認以久住之意思，住於一定之地域者，即為設定其住
    所於該地。民法第20條第1項定有明文。是我國民法關於住
    所兼採主觀主義及客觀主義之精神，必須主觀上有久住之意
    思及客觀上有居住之事實，始足認為住所，故住所不以登記
    為要件，戶籍登記之處所固得資為推定住所之依據，惟倘有
    客觀之事證足認其已久無居住該原登記戶籍之地域，並變更
    意思以其他地域為住所者，即不得僅憑原戶籍登記之資料，
    一律解為其住所。次按寄存送達，限於不能依民事訴訟法第
    136條及第137條規定行送達者，始得為之，設其送達之處所
    ，雖原為應受送達人之住居所而實際上已變更者，該原住居
    所即非應為送達之處所，自不得於該處所為寄存送達（最高
    法院110年度台上字第2031號判決意旨參照）。
三、經查：
(一)系爭支付命令係於111年1月21日寄存送達抗告人當時之戶籍
    地址即彰化址，原法院司法事務官因認該送達合法，系爭支
    付命令已於111年1月31日送達抗告人，系爭支付命令於111
    年2月22日確定，而於111年2月23日核發系爭確定證明書等
    情，業經本院調取系爭支付命令卷宗核閱無訛。
(二)抗告人主張系爭支付命令送達彰化址時，其已搬遷至臺中址
    ，彰化址已非其住居所乙節，業據其提出其與林怡禎之LINE
    對話紀錄截圖為憑（見本院卷第17至27頁）。依該對話紀錄
    顯示，林怡禎於111年1月10日傳訊要求抗告人在同年1月22
    日前清空物品後（見本院卷第25頁），旋於同年1月13日傳
    訊表示：「黃穹允先生，今日111年1月13日你自己已經將你
    的物品搬離○○街00號（按即彰化址，下同）也證實你已不再
    居住此地，我林怡禎是○○街00號房子的所有權人，因應房子
    要順利買賣，接下來○○街00號的房子要做任何處置一切都跟
    你無關，在此通知」等語（見本院卷第26頁），可見抗告人
    業於111年1月13日應其前妻要求搬離彰化址。且查，抗告人
    前於11660號偵案對林怡禎及其家人林瑞塗、林家榮告訴妨
    害自由略以：林怡禎於111年1月10日以LINE要求抗告人限期
    搬離彰化址及遷移戶籍，否則將丟棄抗告人之私人物品，抗
    告人遂於同月13日偕同工人至彰化址，詎遭林怡禎及其家人
    林瑞塗、林家榮阻擋並出口恫嚇等情。而林怡禎於該案陳稱
    ：因為要賣房子，才通知抗告人將私人物品搬走，抗告人到
    現場時，伊表示伊跟小孩都住在裡面，不能把家電搬走，但
    抗告人不聽，伊才請警察、林瑞塗、林家榮到現場等語；林
    瑞塗則表示：伊因為生氣，有罵抗告人，伊有叫抗告人搬走
    私人物品，但不要將家電搬走等語；林家榮則陳稱：伊沒有
    阻止抗告人搬走私人物品，只有請抗告人釐清物品歸屬前，
    不要把東西搬走，但抗告人還是一直搬等語，有11660號不
    起訴處分書可稽（見本院卷第29至31頁），益徵抗告人確有
    於111年1月13日至彰化址搬家之事實。再者，林怡禎亦對抗
    告人告訴妨害自由之4695號偵案中自承：「（檢察官問：你
    跟抗告人離婚後一起住在○○街00號？）抗告人於111年1月中
    旬搬走了」等語（見4695號偵卷第63頁），足認抗告人確已
    於111年1月13日搬離彰化址，則其後彰化址已非抗告人之住
    居所，即非抗告人依民事訴訟法第 136條規定之應受送達處
    所，乃系爭支付命令猶於111年1月21日對彰化址為寄存送達
    ，自不生合法送達之效力。
四、綜上所述，系爭支付命令並未合法送達於抗告人，異議之20
    日不變期間自無從起算，系爭支付命令尚未確定，且因核發
    系爭支付命令後，3個月內不能送達於抗告人，依民事訴訟
    法第515條第1項規定，系爭支付命令已失其效力，系爭確定
    證明書之核發自有未洽，原裁定駁回抗告人撤銷系爭確定證
    明書之聲請，亦有未合。從而，抗告意旨指摘原裁定不當，
    聲明廢棄，並求為撤銷系爭確定證明書，均為有理由。
五、據上論結，本件抗告為有理由，爰裁定如主文。　　
中　　華　　民　　國　　111 　年　　11　　月　　30　　日
　　　　　　　民事第五庭　　審判長法　官　黃綵君
　　　　　　　　　　　　　　　　　法　官　李慧瑜
　　　　　　　　　　　　　　　　　法　官　吳崇道
正本係照原本作成。
本裁定除以適用法規顯有錯誤為理由外，不得再抗告。
如提起再抗告者應於裁定送達後10日內向本院提出抗告理由狀（
須按照他造人數附具繕本）並繳納抗告裁判費新臺幣1,000元，
同時委任律師或具有律師資格之關係人為代理人。因疫情而遲誤
不變期間，得向法院聲請回復原狀。
　　　　　　　　　　　　　　　　　書記官　洪郁淇
　　　　　　　　　　　　　　　　　
中　　華　　民　　國　　111 　年　　11　　月　　30　　日